臺灣士林地方法院民事簡易判決
                                    111年度士簡字第658號
原      告  周如婷

被      告  陳亞琳
上列當事人間請求返還不當得利事件，於中華民國111年8月29日
言詞辯論終結，本院判決如下︰
    主  文
被告應給付原告新臺幣壹拾伍萬壹仟參佰柒拾伍元，及自民國一
百一十一年四月二十一日起至清償日止，按年息百分之五計算之
利息。
原告其餘之訴駁回
訴訟費用新臺幣壹仟陸佰陸拾元由被告負擔。
本判決原告勝訴部分得假執行。
原告其餘假執行之聲請駁回。
    事實及理由
一、被告經合法通知，未於言詞辯論期日到場，核無民事訴訟法
    第386條所列各款情事，爰依原告之聲請，准由其一造辯論
    而為判決。
二、原告主張：
　㈠被告能預見倘將個人金融帳戶資料提供他人，極可能幫助犯
    罪集團掩飾或隱匿犯罪行為，致使被害人或警察追查無門，
    被告竟仍基於幫助詐欺之不確定犯意，於民國108年10月間
    ，將其玉山商業銀行板橋分行帳號0000000000000帳戶（下
    稱本案帳戶）之提款卡及密碼，借予其交友軟體上認識之前
    男友「CHONG LEE」，而「CHONG LEE」取得被告提供之本案
    帳戶後，其所屬詐騙集團成員便於108年10月間，於社群網
    站Facebook自稱其為美國戰地醫生，名為「Bingen Locas」
    （下稱Locas），藉此與原告聊天相識，Locas並以通訊軟體
    LINE與原告聯繫，佯稱其在軍營從事非常危險之工作，急需
    款項以脫離危險環境云云，致使原告陷於錯誤，故原告於10
    9年2月4日，依詐騙集團成員指示，臨櫃匯款新臺幣（下同
    ）151,375元至被告之本案帳戶，本案經原告及眾多受害人
    提起告訴後，經臺灣士林地方檢察署偵辦，最後仍為不起訴
    處分。
　㈡原告因受詐騙，而將款項匯入被告之本案帳戶中，原告與被
    告素不相識，被告無端收受原告151,375元，被告受有利益
    ，而原告遭受損害，兩者間具有因果關係，被告受有利益並
    無法律上原因，是以原告依民法第179條之規定，請求被告
    返還原告所匯之151,375元，及自109年2月4日起至清償日止
    ，按年息百分之5計算之利息。雖原告對被告提起刑事告訴
    卻遭臺灣士林地方檢察署為不起訴處分，然被告明知金融機
    構帳戶為個人理財之重要工具，卻將本案帳戶之提款卡及密
    碼提供予詐騙集團之成員使用，遭致原告受彼等騙取錢財，
    其仍有過失責任，原告乃依民法第184條第1項之規定，請求
    被告賠償原告151,375元，及自109年2月4日起至清償日止，
    按年息百分之5計算之利息。原告上開二請求為擇一有利判
    決之選擇合併，並願供擔保請准宣告假執行。
三、得心證之理由：　

  ㈠本件原告所主張之被告於108年10月間，將本案帳戶之提款卡
    及密碼借予於交友軟體上所認識之代號為「CHONG LEE」之
    人，而「CHONG LEE」之人取得被告所提供本案帳戶之帳戶
    資料後，其所屬詐騙集團成員即於108年10月間，於社群網
    站Facebook以其為美國戰地醫生與原告聊天，並向原告佯稱
    其在軍營從事非常危險之工作，急需款項以脫離危險環境云
    云，使原告陷於錯誤，於109年2月4日，依詐騙集團成員指
    示，臨櫃匯款151,375元至被告之本案帳戶等事實，有原告
    所提出之新光銀行國內匯款申請書、臺灣士林地方檢察署11
    0年度偵字第6836號（下稱另案）檢察官不起訴處分書等影
    本為證，並有本院依原告聲請所調閱之本案帳戶交易明細及
    另案偵查卷宗等在卷可憑，被告經合法通知無正當理由未到
    場，亦未提出任何書狀作何聲明及陳述，應堪信原告前述之
    主張為真實。
  ㈡按過失不法侵害他人之權利者，應負損害賠償責任。而過失
    之有無，應以是否怠於「善良管理人之注意」為斷者。所謂
    「善良管理人之注意」係指依交易上一般觀念，認為有相當
    知識經驗及誠意之人應盡之注意而言。此外，共同侵權行為
    之成立，以各加害行為有客觀的共同關連性，亦即各加害行
    為均為其所生損害之共同原因為已足，不以各行為人間有意
    思聯絡為必要，其行為係出於故意或過失，在所不問，雖僅
    其中一人為故意，他為過失，亦得成立（最高法院83年度臺
    上字第742號判決意旨參照）。
  ㈢觀諸被告於因本案帳戶所涉其他被害人對其提告刑事案件時
    曾辯稱：伊係遭自稱「CHONG LEE」之網友以假交友方式詐
    騙，伊始出借本案帳戶提款卡及密碼等情。惟近年政府法令
    不斷宣導不能將本人帳戶、存摺、提款卡、密碼等個人金融
    資料或交易工具，交給陌生人，以防止助長詐欺犯罪或受人
    利用從事犯罪工具，且設置反詐騙專線165電話，近來甚有
    修法將提供帳戶之行為列為洗錢犯罪之爭議，此為國內公眾
    所周知，亦為本院從事審判上職務所知之事實。被告於高職
    肄業學歷、其申請本案帳戶時填載其屬專業技術服務之行業
    類別（見偵8577卷第129頁），足認被告係具有相當社會經
    驗之人，依其智識經驗，對於將自己申設之本案帳戶提款卡
    、密碼交付陌生人使用，恐遭陌生人用於詐騙他人一情，客
    觀上自應有所預見。於此客觀上可預見之情形下，被告仍貿
    然將本案帳戶之提款卡、密碼交付真實年籍、姓名不詳之人
    使用，從一般社會交易上具有相當知識經驗及誠意者之角度
    以觀，自難認其已盡應負之注意義務，而屬違反善良管理人
    之注意，具有侵權行為之過失甚明。而被告因過失將本案帳
    戶之提款卡、密碼交付屬於詐騙集團之陌生人使用，客觀上
    使詐騙集團成員容易遂行詐欺他人之侵權行為，對於原告因
    詐欺而受之財產損害結果具有相當因果關係，又被告因過失
    將前述提款卡、密碼交付屬於詐騙集團之陌生人使用，主觀
    上雖非明知交付對象為詐騙集團成員，故意交付本案帳戶相
    關物品，而與詐騙集團成員乃故意對原告施用詐術之情形有
    別，然被告過失交付前述帳戶資料之行為，與詐騙集團成員
    故意對原告施用詐術之行為，同為原告受有前述損害之原因
    ，且被告前述過失交付本案帳戶之提款卡、密碼之行為，使
    詐騙集團成員易於遂行詐騙原告之犯行，具有客觀上之關連
    性，自應連帶負損害賠償責任。
  ㈣雖被告所涉另案幫助詐欺犯嫌，經檢察官偵查後作成不起訴
    處分，然刑法上幫助詐欺罪或幫助洗錢罪嫌之成立要件，須
    以行為人主觀上具有幫助之「故意」為要件，與民法上共同
    侵權行為，僅需行為人主觀上具有「過失」之情形有別。是
    自難以被告所涉另案經檢察官偵查後為不起訴處分乙節，遽
    論被告無須負擔民事賠償責任。故原告依民法侵權行為法律
    關係請求被告給付151,375元，即屬有據。
  ㈤末按給付無確定期限者，債務人於債權人得請求給付時，經
    其催告而未為給付，自受催告時起，負遲延責任。其經債權
    人起訴而送達訴狀，或依督促程序送達支付命令，或為其他
    相類之行為者，與催告有同一之效力；遲延之債務，以支付
    金錢為標的者，債權人得請求依法定利率計算之遲延利息；
    應付利息之債務，其利率未經約定，亦無法律可據者，週年
    利率為百分之5，民法第229條第2項、第233條第1項前段、
    第203條分別定有明文。本件係屬侵權行為損害賠償之債，
    屬無確定期限者，又以支付金錢為標的，則依上揭法律規定
    ，原告就其得就被告應給付之金額，併請求自起訴狀繕本送
    達被告（即被告受催告時）之翌日起，按年息百分之5計算
    之利息，亦屬有據。至於原告雖主張被告應於109年2月4日
    起負遲延責任等語，然並未提出任何證據證明有於該日前催
    告被告給付，是原告此部分主張，並非可採。
四、綜上所述，原告依侵權行為法律關係請求被告給付151,375
    元，及自111年4月21日（即起訴狀繕本送達被告翌日）起至
    清償日止，按年息百分之5計算之利息，為有理由，應予准
    許。原告逾此部分之請求，為無理由，應予駁回。至於原告
    依侵權行為及不當得利法律關係請求本院擇一為其勝訴之判
    決，屬訴之選擇合併，本院既認原告依侵權行為法律關係所
    為請求為有理由，並為原告勝訴之判決，則原告另依不當得
    利法律關係請求部分，即無需加以審究，附此敘明。
五、本件事證已臻明確，兩造其餘攻擊防禦方法及所提證據資料
    ，核與本件判決所得心證及結果均不生影響，毋庸逐一論述
    ，附此敘明。
六、本件係就民事訴訟法第427條第1項適用簡易程序所為被告部
    分敗訴之判決，依同法第389條第1項第3款規定，應依職權
    就原告勝訴部分宣告假執行。而原告前述駁回之部分，其假
    執行之聲請即失所附麗，應併予駁回。並依職權確定本件訴
    訟費用額為1,660元（第一審裁判費），應由被告負擔。
中　　華　　民　　國　　111 　年　　9 　　月　　14　　日
                  士林簡易庭法  官  莊明達
上列正本係照原本作成。
如不服本判決，應於判決送達後20日內，向本院提出上訴狀並應
記載上訴理由，如於本判決宣示後送達前提起上訴者，應於判決
送達後20日內補提上訴理由書（須附繕本）。
中　　華　　民　　國　　111 　年　　9 　　月　　14　　日
                            書記官  王淳平